臺灣高等法院臺中分院刑事判決
110年度上訴字第1205號
上  訴  人  
即  被  告  郭家瑋

             
　　　　　　　　　　

上列上訴人即被告因違反毒品危害防制條例案件，不服臺灣臺中
地方法院109年度訴字第3043號中華民國110年4月8日第一審判決
（起訴案號：臺灣臺中地方檢察署109年度偵字第35433號），提
起上訴，本院判決如下：
    主    文
上訴駁回。
    犯罪事實
一、郭家瑋（施用毒品部分另經原審裁定觀察、勒戒及強制戒治
    ）明知第二級毒品甲基安非他命，未經許可不得非法持有，
    竟基於持有第二級毒品甲基安非他命純質淨重20公克以上之
    犯意，於民國109年7月11日20時許，在臺北市文山區臺北市
    立動物園外某處，向1名不詳男子購買第二級毒品甲基安非
    他命1包而持有之。嗣因警執行網路巡邏，見其可疑，遂邀
    其見面，迨於109年7月12日21時30分許，在臺中市○○區○○○
    街0號旁，經到場員警表明身分後，經其主動交付第二級毒
    品甲基安非他命1包及吸食器1組，為警查扣，且扣案之第二
    級毒品甲基安非他命經鑑定其純質淨重為35.3223公克（驗
    餘淨重35.0824公克），始悉上情。
二、案經臺中市政府警察局第五分局報告及臺灣臺中地方檢察署
    檢察官簽分後偵查起訴。
    理    由
一、程序部分：
    上訴人即被告郭家瑋（下稱被告）經合法傳喚，有其之審理
    傳票公示送達公告1紙在卷可憑（見本院卷第175頁），其無
    正當理由不到庭，爰不待其陳述，逕行判決。
二、證據能力部分：
  ㈠被告以外之人於審判外之陳述，雖不符刑事訴訟法第159條  
    之1至第159條之4之規定，而經當事人於審判程序同意作為 
     證據，法院審酌該言詞陳述或書面陳述作成時之情況，認 
     為適當者，亦得為證據；當事人、代理人或辯護人於法院 
     調查證據時，知有刑事訴訟法第159條第1項不得為證據之 
     情形，而未於言詞辯論終結前聲明異議者，視為有前項之 
     同意，刑事訴訟法第159條之5定有明文。被告於本院審理
    中雖未到庭，然依其於原審審理中，對於本案所引用被告以
    外之人於審判外之陳述，於知悉有刑事訴訟法第159條第1項
    之情形，且未於言詞辯論終結前聲請異議；又檢察官對於審
    判外之陳述，於本院審理程序中表示同意作為證據（見本院
    卷第212至214頁），本院審酌上開證據資料作成時之情況，
    尚無違法不當或證明力明顯過低之瑕疵，認為以之作為證據
    應屬適當，依刑事訴訟法第159條之5規定，認均有證據能力
    。
　㈡關於本判決以下所引用之非供述證據，與本案待證事實均具
    有關連性，亦無證據證明係實施刑事訴訟程序之公務員因違
    背法定程序或以不法方式所取得，當有證據能力，復經本院
  　審理時，提示並告以要旨，使當事人充分表示意見，自得為
  　證據使用。
三、認定事實所憑之證據及理由：
　　上揭犯罪事實，業據被告於警詢、偵查及原審準備程序、審
    理中坦承不諱（見警卷第13至18頁；毒偵卷第52至53頁；原
    審卷第78至79、105至106頁），並有自願受搜索同意書、臺
    中市政府警察局第五分局搜索、扣押筆錄、扣押物品目錄表
    、扣押物品收據在卷可佐（見警卷第19至27頁），且有第二
    級毒品甲基安非他命1包扣案可佐；又扣案之毒品經鑑定為
    第二級毒品甲基安非他命，純質淨重為35.3223公克，驗餘
    淨重35.0824公克等情，亦有衛生福利部草屯療養院109年7
    月31日草療鑑字第1090700353號鑑驗書在卷可憑（見核交卷
    第17頁），足認被告前揭任意性自白與事實相符，堪以採信
    。是本案事證明確，應依法論科。
四、論罪部分：
  ㈠核被告所為，係犯毒品危害防制條例第11條第4項之持有第二
    級毒品純質淨重20公克以上之罪。
  ㈡我國刑法採刑罰與保安處分雙軌制，是若被告初次施用毒品
    並同時持有逾法定數量毒品時，由於觀察勒戒、強制戒治性
    質上係屬保安處分，與刑罰性質不同，故針對同一犯行併予
    諭知刑罰及保安處分者自無不可（例如對竊盜慣犯同時宣告
    強制工作），且此時持有逾法定數量毒品行為之不法內涵已
    非嗣經不起訴處分之施用毒品行為所得涵蓋，故法院除應就
    被告所為論以持有逾法定數量毒品罪刑外，另應就施用毒品
    犯行部分裁定令入勒戒處所施以觀察勒戒，此亦為刑罰與保
    安處分雙軌制之使然，並無違反一事不二罰原則（最高法院
    107年度台上字第3919號判決意旨參照）。被告於原審審理 
     時辯稱：其持有的毒品自己有施用，已經被裁定觀察、勒 
     戒及強制戒治，希望不要一罪二罰等語（見原審卷第105至
　　107頁）。然查：被告因施用本案所持有之第二級毒品甲基
    安非他命，經原審以109年度毒聲字第655號裁定應送勒戒處
    所觀察、勒戒後，因有繼續施用毒品之傾向，經原審以110
    年度毒聲字第323號裁定令入戒治處所強制戒治，此有上開
    裁定及臺灣高等法院被告前案紀錄表各1份在卷可查（見原
    審卷第69至71、121至122、15至43頁）；然觀察、勒戒與強
    制戒治，性質上均屬保安處分，而被告本案所犯之罪，法定
    刑較施用第二級毒品重，其不法內涵已非施用毒品行為所得
    涵蓋，揆諸前揭最高法院判決意旨，本案就被告持有第二級
    毒品純質淨重20公克以上之行為予以論罪科刑，並無違反一
    事不二罰原則，是被告所辯並不足採。
　㈢刑法關於累犯之規定，以受徒刑之執行完畢，或一部之執行
    而赦免後，5年以內故意再犯有期徒刑以上之罪者，為其成
    立要件，此觀刑法第47條第1項規定甚明。所謂執行完畢，
    其在監獄執行期滿者，固不待言；如係經假釋出監者，依刑
    法第79條第1項前段之規定，須在無期徒刑假釋後滿20年，
    或在有期徒刑所餘刑期內未經撤銷假釋者，其未執行之刑，
    始得以已執行論；如經撤銷假釋，猶有殘刑未執行，自不得
    以已執行論（最高法院110年度台非字第73號判決意旨參照
    ）。公訴意旨雖認：本案被告分別因違反毒品危害防制條例
    案件及違反槍砲彈藥刀械管制條例案件，經法院判處有期徒
    刑11月、3年確定，於107年9月18日縮短刑期假釋出監，於1
    08年12月1日縮刑期滿執行完畢，被告於有期徒刑執行完畢
    後，5年內故意再犯本案有期徒刑以上之罪，應構成累犯，
    請依刑法第47條第1項規定加重其刑等語。然查：被告因違
    反槍砲彈藥刀械管制條例等案件，經臺灣新北地方法院以10
    5年度聲字第3009號裁定應執行有期徒刑3年確定（下稱第1
    案），又因違反毒品危害防制條例案件，經臺灣臺北地方法
    院以105年度聲字第964號裁定應執行有期徒刑11月確定（下
    稱第2案），2案接續執行，徒刑期間自於104年10月13日起
    算，第1案之執畢日期為107年10月12日，被告於第1案執行
    完畢前之107年9月18日因縮短刑期假釋出監，假釋期滿日為
    108年12月1日，惟該案假釋嗣後遭撤銷，應執行殘刑有期徒
    刑10月18日，被告自109年7月13日入監執行殘刑，此有臺灣
    高等法院被告前案紀錄表在卷可查。是被告為本案行為時，
    第1案之徒刑尚未執行完畢被告即假釋出監，且前揭有期徒
    刑因假釋嗣後遭撤銷，殘刑尚未執行完畢，是被告前揭經宣
    告之有期徒刑均未執行完畢，本案應不構成累犯，公訴意旨
    容有誤會。
五、駁回上訴之理由：　　
　㈠原審因認被告所為犯行罪證明確，適用毒品危害防制條例第1
    1條第4項、第18條第1項前段，刑法第11條前段、第41條第1
    項前段之規定，並以行為人之責任為基礎，審酌被告不顧國
    家禁絕毒品之禁令，竟持有第二級毒品甲基安非他命純質淨
    重達35.3223公克之犯罪手段、對社會治安所生之危害，及
    被告始終坦承犯行之犯後態度，暨其先前曾有多次因違反毒
    品危害防制條例經法院論罪科刑之素行，此有臺灣高等法院
    被告前案紀錄表在卷可查，兼衡被告於原審審理中自陳國小
    畢業之智識程度、曾從事鐵工之生活狀況等一切情狀，量處
    有期徒刑6月，並諭知如易科罰金之折算標準，復說明諭知
    沒收之事由（詳如後述），核其認事用法均無違誤，原審之
    量刑及所定之應執行刑亦屬妥適，應予維持。
　㈡被告提起上訴主張：被告於遭警察查獲時，主動向警員表明
    身分並交付扣案之毒品，原審未認定被告係自首，尚有不當
    等語。然刑法上所謂自首，乃犯人在犯罪未發覺前，向該管
    公務員自行申告犯罪事實而受裁判之謂。所謂「發覺」，並
    非以有偵查犯罪權之機關或人員確知其人犯罪無誤為必要，
    有確切之根據得為合理之可疑，而對犯罪行為人發生嫌疑時
    ，即得謂為已發覺。如案已發覺，則被告縱有陳述自己犯罪
    之事實，亦祗可謂為自白，不能認為自首。本案被告於警詢
    時供稱：我於109年7月6日18時50分許，在UT網路聊天室，
    向執行網路巡邏之警員發出「有空一起執嗎？」訊息，意思
    是約對方一起吸食毒品，之後我在通訊軟體LINE主動向警方
    表示「但我有帶好料給妳」，意思是要吸引對方繼續跟我聊
    天等語（見警卷第14至15頁）；又於檢察官偵訊時供稱：「
    （問：你帶毒品下來臺中的原因是什麼？）我要來跟對方一
    起施用，但是是各用各的。」等語（見毒偵字卷第53頁）。
    是由被告上開供述，其在與警方之對話中，已透露出其持有
    毒品，要與對方一起施用毒品之意思，故警方已足有確切之
    根據得合理之可疑，對被告產生持有毒品之嫌疑。則被告雖
    於查獲時主動坦承犯行並提供毒品供警方查看，但依上述之
    說明，只可視為自白而非自首，上訴意旨認本案符合刑法第
    62條自首之要件，應有誤會。從而，被告上訴意旨所陳無足
    可採，其之上訴為無理由，應予駁回。
　㈢沒收：
  ⒈查獲之第一級、第二級毒品及專供製造或施用第一級、第二
    級毒品之器具，不問屬於犯罪行為人與否，均沒收銷燬之。
    毒品危害防制條例第18條第1項前段定有明文。經查：扣案
    之毒品1包（純質淨重35.3223公克，驗餘淨重35.0824公克
    ），經鑑定為第二級毒品甲基安非他命等情，業如前述，至
    於該毒品之包裝袋，因已和其內第二級毒品難以析離且無析
    離之必要，依上揭規定，一併宣告沒收銷燬之。
　⒉至於扣案之毒品吸食器1組，檢察官並未於本案聲請宣告沒收
    ，應由檢察官另案處理，併此敘明。
據上論斷，應依刑事訴訟法第371條、第368條，判決如主文。
本案經檢察官楊仕正提起公訴，檢察官謝岳錦到庭執行職務。
中　　華　　民　　國　　111 　年　　2 　　月　　16　　日
           刑事第十一庭    審判長法　官   張  意  聰
                                 法　官   田  德  煙
                                 法　官   周  瑞  芬
以上正本證明與原本無異。
如不服本判決應於收受送達後20日內向本院提出上訴書狀，其未
敘述上訴理由者，並得於提起上訴後20日內向本院補提理由書（
均須按他造當事人之人數附繕本）「切勿逕送上級法院」。因疫
情而遲誤不變期間，得向法院聲請回復原狀。
                                 
　　　　　　　　　　　　　　　　 書記官   涂  村  宇
　　　　　　　　　　　　　　　　 
中　　華　　民　　國　　111 　年　　2 　　月　　16　　日
附錄本案論罪科刑法條
毒品危害防制條例第11條第4項：
  持有第二級毒品純質淨重20公克以上者，處6月以上5年以下  
  有期徒刑，得併科新臺幣70萬元以下罰金。